臺灣臺中地方法院行政訴訟判決
110年度交字第415號
原      告  張鳳容
被      告  臺中市交通事件裁決處
                    設臺中市○○區○○○路00號
代  表  人  黃士哲  住同上
訴訟代理人  黃曉妍律師
上列當事人間交通裁決事件，原告不服被告民國110年8月18日中
市裁字第68-GDH628331號裁決書，提起行政訴訟，本院判決如下
：
    主  文
原告之訴駁回。
訴訟費用新臺幣參佰元由原告負擔。
    事實及理由
一、程序事項：按行政訴訟法第237條之7規定，交通裁決事件之
    裁判，得不經言詞辯論為之。本件屬交通裁決事件，依兩造
    所述各節及卷內資料其事證已臻明確，本院認無經言詞辯論
    之必要，爰不經言詞辯論而為判決。
二、事實概要：原告所有號牌NBP-7165號普通重型機車（下稱系
    爭機車）於民國110年5月11日7時48分許，行經臺中市西屯
    區甘肅路二段與河南路二段口，因「汽車駕駛人未依規定使
    用方向燈」之違規行為，遭民眾於110年5月16日檢具事證檢
    舉，經臺中市政府警察局第六分局（下稱舉發機關）員警認
    定該車違反道路交通管理處罰條例第42條之規定，逕行對車
    主即原告掣開第GDH628331號舉發違反道路交通管理事件通
    知單。原告未於到案期限檢具事證及應歸責人相關資料，向
    被告告知應歸責人，被告即依道路交通管理處罰條例第85條
    第4項規定，推定原告有過失，並依道路交通管理處罰條例
    第85條第1項後段「仍依本條例各該違反條款規定處罰」之
    規定，續於110年8月18日以中市裁字第68-GDH628331號裁決
    書（下稱原處分），依道路交通管理處罰條例第42條及「違
    反道路交通管理事件統一裁罰基準表」之規定，按期限內到
    案之基準，裁處原告第1階段罰鍰新臺幣（下同）1,200元。
    原告不服，提起本件行政訴訟。
三、原告主張略以：
　　原處分無非係以檢舉民眾提供之影像擷圖作為處罰之依據，
    惟該擷圖並非連續畫面，又道路交通管理處罰條例第42條並
    未規定使用方向燈之時間，無法確認原告是否沒有使用稍縱
    即逝之右轉燈號。又該條之規定，係用以處罰「汽車駕駛人
    」，然本件卻處罰機車駕駛人，不符上開處罰要件，已明顯
    違反行政法上之「明示原則」及大法官解釋意旨；使用方向
    燈之目的係為了提醒其他用路人得知該車動向，能做出安全
    措施或反應，避免後車追撞，然查當時並沒有其他車輛緊靠
    著系爭機車，基於該條立法目的應無處罰之必要。況若後車
    追撞前車，應屬後車沒有保持安全距離而違規肇禍等語。並
    聲明：原處分撤銷，訴訟費用由被告負擔。
四、被告答辯則以：
  ㈠本件應適用之法律依據為道路交通管理處罰條例第3條第1項
    第8款、第7條之1、第42條、第85條第1項及第4項，道路交
    通安全規則第2條第1項、第91條第1項第1款、第102條第1項
    第4款、第109條第2項第2款等規定。
  ㈡案經經轉據臺中市政府警察局第六分局110年8月13日中市警
    六分交字第1100094389號函復說明略以：「查本案係民眾檢
    舉案件，檢視影像旨揭車輛於110年5月11日7時48分，沿河
    南路行駛、右轉甘肅路時，右轉彎未使用方向燈，爰依法舉
    發。」
  ㈢次查舉發機關檢附之採證照片，確認檢舉民眾行車紀錄器畫
    面時間2021/05/11 07：48：25時至07：48：31時，檢舉民
    眾車輛行駛於臺中市西屯區河南路2段往東方向與中科路、
    甘肅路2段，原告於檢舉民眾前方，行駛至甘肅路2段路口，
    未顯示方向燈，逕自右轉甘肅路二段。被告據以裁處並無違
    誤等語，並聲明：原告之訴駁回，訴訟費用由原告負擔。
五、本院之判斷：
  ㈠按「行車遇有轉向、減速暫停、讓車、倒車、變換車道等情
    況時所用之燈光及駕駛人之手勢，應依下列規定：一、右轉
    彎時，應先顯示車輛前後之右邊方向燈光，或由駕駛人表示
    左臂向上，手掌向右微曲之手勢」，道路交通安全規則第91
    條第1項第1款定有明文；次按「汽車駕駛人，不依規定使用
    燈光者，處新臺幣1,200元以上3,600元以下罰鍰。」道路交
    通管理處罰條例第42條亦有明文。
  ㈡經查，原告駕駛系爭車輛於110年5月11日7時28分許，行經臺
    中市西屯區甘肅路二段與河南路二段口，因「汽車駕駛人未
    依規定使用方向燈」之違規行為，遭民眾於110年5月16日檢
    具事證檢舉，舉發機關員警認定系爭車輛違反道路交通管理
    處罰條例第42條之規定，逕行對車主即原告掣開第GDH62833
    1號舉發違反道路交通管理事件通知單。被告續以原處分，
    裁處原告第1階段罰鍰1,200元等情，有舉發機關第GDH62833
    1號舉發違反道路交通管理事件通知單暨違規相片、臺中市
    政府警察局第六分局110年8月13日中市警六分交字第110009
    4389號函暨民眾檢舉影像擷圖、原處分、送達證書、機車車
    籍查詢等資料附卷可稽（見本院卷第77、91至96、99、101
    、105頁），堪信為真實。
  ㈢原告固主張民眾所提供的檢舉影像擷圖時間上有所缺漏，無
    法確認系爭機車是否有使用稍縱即逝之右轉燈號等語。惟按
    右轉彎時，應距交岔路口30公尺前顯示方向燈或手勢，換入
    外側車道、右轉車道或慢車道，駛至路口後再行右轉；右轉
    彎時，應先顯示車輛前後之右邊方向燈光，並應顯示至完成
    轉彎行為，道路交通安全規則第102條第1項第4款、第109條
    第2項第2款分別定有明文，是使用方向燈應至交岔路口前30
    公尺處至完成轉彎行為為止，以確保其他用路人得看見方向
    燈，作出相對應的措施，始符合上開規範，而檢舉民眾所提
    供之影像擷圖時間，編號4顯示7：48：26，而編號5顯示7：
    48：28，僅落差約2秒，不足以影響原告未依規定使用方向
    燈之判斷，故原告所執上開主張，要無足取。
  ㈣原告再主張：道路交通管理處罰條例第42條僅規範汽車之適
    用，不包括機車，被告及警察機關適用法規錯誤云云。然依
    道交條例第3條第1項第8款及上開規定及說明，即可知道路
    交通管理處罰條例第42條條文規定之「汽車」係包括機車在
    內。且每位道路使用者，均有應遵循之規範，使用方向燈之
    目的是讓其他用路人瞭解其動向，以及時採取適當之必要措
    施；後方車保持安全距離則係為避免發生追撞，當用路人確
    實遵守行車規範，始能確保每位用路人之行車安全，故上開
    規定不因周遭有無其他車輛或他人之注意義務而受影響，故
    原告此部主張，亦不足採。
  ㈤綜上所述，原告違規事證明確，被告依法所為原處分並無違
　　誤，原告訴請撤銷，為無理由，應予駁回。
六、本件事證已臻明確，兩造其餘主張及陳述，經核於判決結果
    不生影響，爰不逐一論列，附此敘明。
七、本件第一審裁判費為300 元，應由原告負擔，爰確定第一審
    訴訟費用額如主文第2 項所示。
據上論結，本件原告之訴為無理由，依行政訴訟法第237 條之7
、第98條第1 項前段、第237 條之8 第1 項，判決如主文。
中　　華　　民　　國　　111 　年　　4 　　月　　28　　日
　　　　　　　　　行政訴訟庭　法　官　楊萬益
以上正本證明與原本無異。
如不服本判決，應於判決送達後20日內，向本院提出上訴狀並表
明上訴理由（原判決所違背之法令及其具體內容或依訴訟資料可
認為原判決有違背法令之具體事實），其未表明上訴理由者，應
於提出上訴後20日內向本院補提理由書（上訴狀及上訴理由書均
須按他造人數附繕本，如未按期補提上理由書，則逕予駁回上訴
），並應繳納上訴裁判費新臺幣750元。
中　　華　　民　　國　　111 　年　　4 　　月　　28　　日
　　　　　　　　　　　　　　　書記官　林柏名